臺灣高等法院刑事判決　　　　　　　　96年度上易字第2443號
上　訴　人
即　被　告　乙○○
上列上訴人因詐欺案件，不服臺灣臺北地方法院96年度易字第
1571號，中華民國96年8 月31日第一審判決（起訴案號：臺灣臺
北地方法院檢察署96年度偵緝字第1293號、第1294號），提起上
訴，本院判決如下：
    主  文
上訴駁回。
    事  實
一、乙○○原可預見提供自己帳戶予他人使用，足以幫助他人為
    詐欺犯行，竟基於縱使取得其存摺與提款卡之人利用該帳戶
    作為詐欺犯行之用，亦不違背其本意之不確定幫助詐欺之概
    括犯意，先於民國（民國）九十四年十二月二日至三日期間
    內某日，以新臺幣三、四千元之代價將其所有之中國信託商
    業銀行股份有限公司（下稱中國信託）萬華分行（帳號0000
    00000000）之存摺、提款卡等物交付姓名年籍均不詳之成年
    人。
    嗣該成年人或輾轉取得乙○○前述存摺與提款卡之人基於意
    圖為自己不法所有之犯意聯絡及行為分擔，於九十四年十二
    月八日甲○○在臺南市住處上網時，由自稱「姜依婷」真實
    姓名年籍均不詳之成年女子向其謊稱自己經濟窘困欲向其借
    款四千元，並要求其持提款卡查詢代碼，再以因系統故障無
    法操作為由，要求其匯款二萬元作測試，甲○○因而陷於錯
    誤，於同日下午八點二十六分三十一秒匯款二萬元至乙○○
    前述中國信託帳戶。乙○○於九十四年十二月五日承前犯意
    ，仍以新臺幣三、四千元之代價將其所有之臺北富邦商業銀
    行股份有限公司（下稱富邦銀行）萬華分行（帳號00000000
    0000）及第一商業銀行股份有限公司（下稱第一銀行）萬華
    簡易型分行（帳號00000000000 ）之存摺、提款卡等物交付
    姓名年籍均不詳之成年人，嗣該成年人或輾轉取得乙○○前
    述存摺與提款卡之人基於意圖為自己不法所有之犯意聯絡及
    行為分擔，先由自稱「陳警官」真實姓名年籍均不詳之成年
    人，於九十四年十二月六日撥打電話予戊○○，佯稱戊○○
    之信用卡遭冒用，需致電金融犯罪中心提領帳戶內所有款項
    ，戊○○因而陷於錯誤，於同日下午六點五十二分起陸續匯
    款合計二十七萬九千元至乙○○前述富邦銀行帳戶內。另由
    謊稱為丁○○友人SOFIA 之真實姓名年籍均不詳成年女子於
    九十四年十二月九日撥打電話予丁○○，稱自己急需用錢，
    致丁○○陷於錯誤，於同日上午十點二十八分九秒匯款五萬
    元至乙○○前述第一銀行帳戶內。
    乙○○於九十四年十二月九日再度承前犯意，將其所有之臺
    北國際商業銀行股份有限公司（下稱臺北國際商銀）萬華分
    行（帳號0000000000000 ）之存摺、提款卡等物交付姓名年
    籍均不詳之成年人，嗣該成年人或輾轉取得乙○○前述存摺
    與提款卡之人基於意圖為自己不法所有之犯意聯絡及行為分
    擔，由真實姓名年籍均不詳成年人於九十四年十二月九日撥
    打電話予丙○○，謊稱丙○○中獎五千萬元，需　先繳交保
    證金，致丙○○陷於錯誤，先後於同年十二月十二、十三、
    十五日匯款合計三十萬九千五百三十七元至乙○○前述臺北
    國際商銀帳戶。嗣甲○○、戊○○、丁○○、丙○○等人分
    別發覺受騙，經警循線查獲，始知上情。
二、案經臺北市政府警察局萬華分局報請臺灣臺北地方法院檢察
    署檢察官偵查起訴及臺灣板橋地方法院移送併案審理。
    理  由
一、前述事實，除被告乙○○於原審理時之自白外，並有中國信
    託九十五年五月十一日中信銀集作字第958132204236號函及
    其附件、甲○○匯款存根聯、富邦銀行九十四年十二月三十
    日北富萬華字第9460005600號函及其附件、戊○○匯款存根
    聯、第一銀行九十四年十二月二十三日一萬華字第165號函
    及其附件、丁○○匯款申請書、臺北國際商銀萬華分行九十
    五年五月八日北商銀（095）字第00010號函及其附件、丙○○存款憑條等可證，且與證人即被害人甲○○、戊○○、丁○○、丙○○之證言相符，足以擔保被告自白之真實性。故
    本件證據明確，至堪認定。
二、核被告所為，其提供帳戶之行為，並未直接參與詐欺之構成
    要件行為，僅在助成該詐欺犯行之實現，係幫助犯修正前刑
    法第三百三十九條第一項之詐欺取財罪。被告幫助他人犯罪
    ，應依修正後刑法第三十條第二項之規定按正犯之刑減輕之
    。被告於九十四年十二月五日同時販賣富邦銀行及第一銀行
    二帳戶，乃一行為觸犯數罪名，為想像競合犯，從一重處斷
    。其先後三次販賣帳戶供他人使用之犯行間，時間緊接，方
    式相同，觸犯構成要件相同之罪名，顯係基於概括犯意反覆
    為之，為連續犯，應以一罪論，依法加重其刑，並先加後減
    之。
三、原審為如上述之論斷，並敘述被告行為後，刑法已於九十四
    年二月二日修正公布，並於九十五年七月一日施行，爰比較
    新舊法關於從犯、罰金刑、連續犯等規定，又被告所犯本罪
    ，係在民國九十六年四月二十四日之前，符合中華民國九十
    六年罪犯減刑條例所定減刑條件，適用刑法第二條第一項、
    第二十八條、第三百三十九條第一項、第三十條第二項、第
    五十五條，修正前刑法第五十六條，刑法施行法第一條之一
    ，中華民國九十六年罪犯減刑條例第二條第一項第三款、第
    七條，審酌被告提供四帳戶予他人實施詐騙行為，嚴重破壞
    社會治安並有礙金融秩序，助長犯罪歪風，增加追緝犯罪之
    困難，惟其犯後坦承犯行，應知悔誤等一切情狀，量處有期
    徒刑壹年肆月，減為有期徒刑捌月。核其認事用法，俱無違
    誤。被告上訴意旨空言不服云云，為無理由，應予駁回。
四、被告經合法傳喚，無正當理由不到庭，依法不待其到場陳述
    ，逕行判決，併此敘明。
據上論斷，應依刑事訴訟法第368條、第371條，判決如主文。
本案經檢察官許美女到庭執行職務。
中　　華　　民　　國　　96　　年　　11　　月　　30　　日
                　刑事第五庭　審判長法　官　吳　敦
                                　　法　官　張傳栗
                                　　法　官　陳祐治
以上正本證明與原本無異。
不得上訴。
                                　　書記官　蔡慧娟
中　　華　　民　　國　　96　　年　　11　　月　　30　　日
